【裁判字號】    90,易,442
【裁判日期】    900531
【裁判案由】    竊盜
【裁判全文】
臺灣高雄地方法院刑事判決                            九十年度易字第四四二號
    公  訴  人  臺灣高雄地方法院檢察署檢察官
    被      告  丙○○
    輔  佐  人  戊○○
    選任辯護人  侯重信
右列被告因竊盜案件，經檢察官提起公訴（八十九年度偵字第二○八一一號），本院
判決如左：
    主  文
丙○○無罪。
    理  由
一、公訴意旨係以：被告丙○○意圖為自己不法之所有，於民國八十九年七月六日清
    晨六時許（起訴書誤載為晚上八時三十分），侵入高雄市左營區建業新村五號己
    ○○之住宅內（侵入住宅部分未據告訴），竊取現金一萬八千元，金戒指二只，
    金手鍊一條，珍珠項鍊一條，手錶一只，佛裟一件，得手後離去，因在現場留下
    指紋，經警採得指紋，送警政署刑事警察局比對結果，確係被告之指紋，為警循
  線查獲，因認告涉犯刑法第三百二十條之竊盜罪嫌。
二、按犯罪事實應依證據認定之，無證據不得推定其犯罪事實，刑事訴訟法第一百五
    十四條定有明文。又「認定犯罪事實所憑之證據，雖不以直接證據為限，間接證
    據亦應包括在內；但無論其為直接或間接證據，其為訴訟上之證明，必須達於一
    般人均可得確信其為真實之程度，而無合理之懷疑存在時，始得據為被告有罪之
    認定。倘若犯罪事實之證明尚未達到此一程度，仍有合理之懷疑存在時，審理事
    實之法院即應盡職權調查證據，澄清此項合理之懷疑，使之達於可得確信之程度
    方為適法，否則仍不能遽為被告有罪之判斷。」（最高法院八十七年度台上字第
    一五四二號判決亦同此見解）。
三、本件訊據被告丙○○堅詞否認有何竊盜之犯行，辯稱：其並未到過被害人之住處
    ，不知何以現場會採到他的指紋等語。經查：
    （一）本件檢察官憑以認定被告涉犯刑法竊盜罪嫌，無非以在案發現場所採集之
          一枚指紋，經比對結果，恰與被告之指紋相同，為惟一認定之依據。惟經
          本院傳訊當天至案發現場採集指紋之鑑識人員丁○○到庭證稱：「（當天
          ）共採到五枚指紋，其中一枚是在紙張上採到，另外四枚是在紅色的小禮
          盒上採到，五枚指紋中編號三號的指紋經比對結果與被告相符，其他四枚
          指紋因特徵點不足，無法比對，紅色小禮盒是在衣櫥下方的衣物底下發現
          的。」等語。而依刑案現場照片所示，竊賊是自屋外破壞窗戶後進入房間
          行竊，且房間內之衣櫥、矮櫃及桌子等抽屜均被大肆翻動，衣物散落一地
          ，現場相當凌亂。果係被告侵入行竊，以現場凌亂之程度，不致於僅在紙
          張及紅色小禮盒上留下指紋。而現場之其他地點（包括衣櫃、抽屜把手、
          門把、窗檯等與犯罪行為有直接關聯之處）竟未發現其他指紋，益證竊賊
          應係穿戴手套作案，是被告所遺留在禮盒上之指紋，是否即為被告侵入該
          處行竊時所留，即屬可疑。
    （二）另被告為中度智障，亦有殘障手冊影本一紙附卷可參，且被告自八十八年
          八月間起即被家長送到位於高雄縣前鎮區○○○路九二號，由高雄縣政府
          社會局所設置之無障礙之家庇護工廠接受技能訓練。其每天早上六時許即
          自位於高雄市左營區建業新村之住處出門，前往火車站買月台票到前站搭
          公車至庇護工廠上班，下午約五時許即回家，平時不曾單獨出門，亦無任
          何往來之朋友，且當初係由家人帶領並指引如何搭車上下班等情，復據證
          人即被告之父親乙○○證述在卷（見本院九十年三月十五日訊問筆錄）。
          另被告在庇護工廠表現良好，上下班作息時間均正常，沒有遲到早退紀錄
          ，個性內向害差，沒有要好之朋友；且對於陌生環境會產生不安及拘謹等
          情，除有庇護工廠之職業輔導評量報告一份在卷可佐，並經證人即被告工
          廠之輔導老師甲○○於本院九十年四月十二日審理時證述綦詳。是被告有
          無能力前往與其住處（即高雄市三民區○○○街三一八號）相距五、六公
          里遠，且係一陌生環境之被害人住處（即高雄市營區建業新村）行竊，要
          非無疑。
    （三）又本件被害人住宅遭竊之時間，為八十九年七月六日清晨六時許，業據被
          害人於本院九十年三月一日及九十年五月八日兩度陳明在卷（被害人並稱
          警訊中所述案發時間為八十九年七月六日晚上八時三十分係警員所誤載）
          ，而查被告當天亦正常到庇護工廠上班，且到達工廠之時間為早上七時三
          十五分，此有打卡紙一張附卷可證，與平日上班之時間均相同。而以被告
          之智力，能否於行竊後，尚能毫無瑕疵地掩飾自己之犯行，而正常地上班
          ，未被他人或工廠輔導老師查覺異樣，亦不無疑問。此外，本件除案發現
          場所採得之指紋一枚與被告相同之外，並無其他目擊證人，且被害人所陳
          稱遭竊之物品，亦無起獲其失竊物品可資佐證。況以被告之智識程度，本
          無自行處分財產之能力，有無竊取他人財物之動機，亦屬可疑。是檢察官
          無非係僅以現場所採集之其中一枚指紋與被告相同即認定被告涉有竊盜罪
          嫌。惟綜觀其他之事證均足以令人對被告是否涉案產生合理之懷疑，而經
          本院調查結果，亦查無其他證據足資認定被告涉案。揆諸首揭最高法院之
          判例及裁判意旨，本件既無其他極積之證據足資證明被告涉有本件竊盜之
          罪嫌，自屬不能證明被告犯罪，依法應為無罪之諭知。
據上論斷，應依刑事訴訟法第三百零一條第一項，判決如主文。
中      華      民      國      九十      年      五      月    三十一  日
                                  臺灣高雄地方法院刑事第二庭
                                      審判長法  官  黃三友
                      法  官  李代昌
                                            法  官  高英賓
右正本證明與原本無異。
如不服本判決，應於判決送達後十日內，向本院提出上訴狀。
                                            書記官  林雯琪
中      華      民      國      九十      年      六      月     一     日


司法院資訊處製作；財團法人民間司法改革基金會備份。
